【裁判字號】    90,重訴,517
【裁判日期】    900928
【裁判案由】    清償借款
【裁判全文】
臺灣高雄地方法院民事判決              九十年度重訴字第五一七號
      原      告    第一商業銀行南高雄分行
      被      告    肯達營造有限公司
      兼法定代理人  甲○○
      被      告    丁○○
      被      告    丙○○○
      被      告    戊○○
      被      告    乙○○
右當事人間請求清償借款事件，本院判決如左：
    主    文
被告肯達營造有限公司、甲○○、丁○○、丙○○○、戊○○應連帶給付原告新臺幣
肆仟壹佰零參萬柒仟玖佰玖拾參元，及如附表所示之利息及違約金。
原告其餘之訴駁回。
訴訟費用由被告肯達營造有限公司、甲○○、丁○○、丙○○○、戊○○連帶負擔五
分之四，餘由原告負擔。
本判決原告勝訴部分於原告以新臺幣壹仟參佰陸拾捌萬元供擔保後，得假執行。
原告其餘假執行之聲請駁回。
    事實及理由
一、被告潘志成、丙○○○、戊○○經合法通知，無正當理由未於言詞辯論期日到場
    ，核無民事訴訟法第三百八十六條所列各款情形，爰依原告之聲請，由其一造辯
    論而為判決。
二、原告主張：被告甲○○、潘志成、丙○○○、戊○○分別於民國八十五年十二月
    二日、八十五年十一月二十七日、八十五年十二月三日簽具保證書，保證被告肯
    達營造有限公司（下稱肯達公司）現在及將來對原告所負借款、票據、保證及其
    他一切債務，以本金新臺幣（下同）二億元為限額，願與被告肯達公司負連帶償
    還責任，被告乙○○亦於八十五年二月二十八日簽具保證書，以本金六千萬元為
    限額，願與被告肯達公司負連帶償還責任。嗣肯達公司於八十五年四月至八十八
    年八月間陸續向原告借款九筆，金額合計為六千八百萬元，約定每月繳付利息，
    如未按期給付，即喪失期限利益，全部債務視為到期，各筆借款利息如附表所示
    ，如逾期清償，在六個月以內者，按上開利率百分之十，超過六個月者，按上開
    利率百分之二十計付違約金。詎被告肯達公司不依約清償，尚欠如附表所示之本
    金、利息及違約金迄未清償，屢向被告催討，均置之不理，為此依消費借貸返還
    請求權及連帶保證之法律關係，聲明請求判決命被告連帶給付原告四千一百零三
    萬七千九百九十三元，及如附表所示之利息及違約金等語。
三、被告肯達公司及甲○○表示：同意原告請求等語；被告乙○○則抗辯：被告乙○○雖於八十五年二月二十八日簽具限額六千萬元之保證書，擔保肯達公司對原告
    之債務，惟八十五年十一月二十七日因被告公司改組，原告銀行與被告公司乃再
    另行簽訂保證書，且保證額度增加為二億元，當時被告乙○○即向銀行表示不願
    再擔任保證人，被告公司乃另覓保證人丙○○○為保證人，替代被告乙○○之保
    證責任，被告乙○○之保證責任，即應因債務人更改而消滅，乙○○於八十五年
    二月二十八日簽訂之保證契約效力，應為嗣後八十五年十一月二十七日及同年十
    二月二日所簽訂之新保證契約所取代而失其效力，今原告公司欲以該無效之保證
    契約請求被告乙○○清償借款，顯無理由等語，並聲明請求判決將原告之訴駁回
    ，及如受不利判決願供擔保聲請免為假執行。
四、按當事人於言詞辯論時為訴訟標的之認諾者，應本於其認諾為該當事人敗訴之判
    決。民事訴訟法第三百八十四條定有明文。被告肯達公司及甲○○於本院行言詞
    辯論時，對原告之請求表示同意，顯對原告主張之訴訟標的為認諾，依前揭法律
    規定，應本於其認諾為被告肯達公司及甲○○敗訴之判決，原告請求被告肯達公
    司及甲○○清償借款部分即有理由，應予准許。
五、又按當事人對於他造主張之事實，已於相當時期受合法之通知，而於言詞辯論期
    日不到場，亦未提出準備書狀爭執者，視同自認。民事訴訟法第二百八十條第三
    項定有明文。就原告主張關於被告丁○○、丙○○○、戊○○部分之事實，被告
    潘志成、丙○○○、戊○○已於相當時期受合法通知，未於言詞辯論期日到場，
    亦未提出書狀作何聲明或陳述，依前揭法律規定，視同自認，堪信原告之主張為
    真實。
六、另原告主張被告乙○○仍為保證人，並未同意乙○○更換，沒有要讓乙○○終止
    保證責任的意思，乙○○仍須負連帶保證責任云云，並提出被告乙○○於八十五
    年二月二十八日簽訂之保證書一件為證，被告則抗辯被告乙○○之保證責任已因
    債務人之更改而消滅。經查：
（一）原告提出被告乙○○簽立之保證書，係於八十五年二月二十八日所簽，最高限
      額為六千萬元，而被告甲○○、潘志成、丙○○○、戊○○所簽之保證書，係
      於八十五年十一月二十七日及同年十二月二日所簽立、最高限額為二億元，顯
      不相同。
（二）八十五年一月十六日，被告甲○○、潘志成、戊○○及訴外人李國正、李國維
      、黃乾川、謝勝政簽立最高限額六千萬元之保證書，同年二月二十八日被告乙○○亦簽訂最高限額六千萬元之保證書，擔保肯達公司對原告銀行之借款債權
      ，嗣後被告潘志成、丙○○○及訴外人李國正、李國維、黃乾川、謝勝政於同
      年十一月二十七日改簽立最高限額二億元之保證書，被告甲○○、戊○○則於
      同年十二月二日改簽立最高限額二億元之保證書，有原告提出之前揭保證書各
      一件為證，就前開八十五年一月十六日、二月二十八日簽訂之限額六千萬元保
      證書與同年十一月二十七日、十二月二日簽訂之限額二億元保證書比較，被告
      乙○○雖於限額六千萬元之保證書中簽名，但嗣後改以二億元為限額時，被告
      乙○○並未簽名，並有新加入之保證人即被告丙○○○簽名。
（三）被告兼肯達公司法定代理人李國輝經本院命具結後陳述稱：「乙○○會擔任肯
      達公司的保證人，是因為透過肯達公司原有股東林志勇先生邀請，大概在八十
      五年間，原告銀行有以電話通知我，告訴我說乙○○不願意再擔任保證人，原
      告銀行要求找其他保證人代替乙○○，所以我就找丙○○○來接替乙○○擔任
      保證人，同時肯達公司要求將借貸額度由六千萬元提高為二億元，後來簽訂二
      億元保證書時，乙○○就沒有簽名」、「本件與乙○○情形相同的有另一位吳
      忠和先生，吳忠和也不是肯達公司的股東，同樣也是第三人，同樣在六千萬元
      額度保證書上有擔任保證人，在提高額度為二億元時，吳先生也沒有繼續擔任
      保證人，與乙○○情形完全相同，但是原告銀行並未將吳忠和列為保證債務人
      ，顯見吳忠和與乙○○在重新簽訂二億元額度之保證書時，即已脫離保證債務
      」等語，原告亦自認：「肯達公司改組後重新對保，吳忠和就沒有在新保證書
      上與公司一起簽名，吳忠和確實有退出保證，所以吳忠和與其他公司股東簽訂
      的六千萬元額度保證書就失效了」等語（均詳見本院九十年九月十三日言詞辯
      論筆錄），可知保證書額度由六千萬元提高至二億元時，原告銀行確實曾同意
      部分保證人退出保證責任，並有新保證人加入，其中與被告乙○○同樣非肯達
      公司股東之吳忠和，於保證書額度由六千萬元提高至二億元時，原告自承允許
      其退出保證責任，相同情形之被告乙○○，原告竟否認曾同意其退出保證責任
      ，顯然可疑。
（四）本院依職權訊問原告訴訟代理人：「八十五年重新對保時，原有股東退出保證
      人責任，原告銀行有無辦理任何手續或給予原有股東證明？」，原告訴訟代理
      人答稱：「並沒有辦理任何手續或給予證明，原有股東簽訂之保證書仍在銀行
      手上，但是我們認為他們已經退出保證人責任，所以不會向原有股東主張連帶
      清償債務」等語，可知縱使原告銀行於形式上執有保證人如被告乙○○所簽立
      之保證書，實質上其保證契約關係亦可能已經消滅，是否對簽立保證契約之當
      事人主張，僅繫於原告銀行主觀意思。
（五）綜上所述，被告乙○○對原告銀行就肯達公司債務所負之連帶保證責任，已因
      被告潘志成、丙○○○及訴外人李國正、李國維、黃乾川、謝勝政於八十五年
      十一月二十七日改簽立最高限額二億元之保證書，被告甲○○、戊○○於同年
      十二月二日改簽立最高限額二億元之保證書，債之主體更改而消滅，被告乙○○自無庸再對肯達公司積欠原告之債務負連帶保證責任，原告對被告乙○○之
      請求即無理由，不應准許。
七、按利息或其他報償，應於契約所定期限支付之；借用人應於約定期限內，返還與
    借用物種類、品質、數量相同之物；稱保證者，謂當事人約定，一方於他方之債
    務人不履行債務時，由其代負履行責任之契約；連帶債務之債權人，得對於債務
    人中之全體，同時請求全部給付；給付有確定期限者，債務人自期限屆滿時起，
    負遲延責任；遲延之債務，以支付金錢為標的者，債權人得請求依法定利率計算
    之遲延利息。但約定利率較高者，仍從其約定利率；當事人得約定債務人於債務
    不履行時，應支付違約金。民法第四百七十七條、第四百七十八條、第七百三十
    九條、第二百七十三條第一項、第二百二十九條第一項、第二百三十三條第一項
    及第二百五十條第一項分別定有明文。綜上所述，原告依前揭法律規定，請求判
    決被告肯達營造有限公司、甲○○、丁○○、丙○○○、戊○○連帶給付原告四
    千一百零三萬七千九百九十三元，及如附表所示之利息、違約金，為有理由，應
    予准許。原告請求被告乙○○連帶給付部分為無理由，應予駁回。
八、原告陳明願供擔保，聲請宣告假執行，經核其勝訴部份，合於民事訴訟法第三百
    九十條第二項規定，爰酌定相當之擔保金額宣告之；其餘假執行之聲請，因該部
    份訴之駁回而失所依據，應予駁回。
九、訴訟費用負擔之依據：民事訴訟法第八十五條第二項、第七十九條但書。
中      華      民      國    九十      年      九      月    二十八    日
                                 臺灣高雄地方法院民事第六庭
~B法   官  陳業鑫
右正本證明與原本無異。
如不服本判決，應於判決送達後二十日內，向本院提出上訴狀。
中      華      民      國    九十      年      九      月    二十八    日
~B書記官  陳素徵
~F0
┌──────────────────────────────────────┐
│附表                                                九十年度重訴字第五一七號│
├──────┬────────┬───────┬──────────────┤
│金額(新臺幣)│利息計算期間    │週年利率      │違          約          金  │
├──────┼────────┼───────┼──────────────┤
│肆佰零陸萬肆│自八十九年二月十│百分之九點八四│自八十九年三月十九日起至清償│
│仟元        │八日起至清償日止│              │日止，逾期在六個月以內者，依│
│            │                │              │上開利率百分之十，逾期超過六│
│            │                │              │個月者，依上開利率百分二十計│
│            │                │              │算                          │
├──────┼────────┼───────┼──────────────┤
│肆佰零陸萬肆│自八十九年二月十│百分之九點八四│自八十九年三月十九日起至清償│
│仟元        │八日起至清償日止│              │日止，逾期在六個月以內者，依│
│            │                │              │上開利率百分之十，逾期超過六│
│            │                │              │個月者，依上開利率百分二十計│
│            │                │              │算                          │
├──────┼────────┼───────┼──────────────┤
│壹佰貳拾貳萬│自八十九年一月二│百分之九點五九│自八十九年二月二十七日起至清│
│壹仟肆佰柒拾│十六日起至清償日│              │償日止，逾期在六個月以內者，│
│元          │止              │              │按上開利率百分之十，逾期超過│
│            │                │              │六個月者，依上開利率百分二十│
│            │                │              │計算                        │
├──────┼────────┼───────┼──────────────┤
│伍佰萬元    │自八十九年二月十│百分之九點五九│自八十九年三月十二日起至清償│
│            │一日起至清償日止│              │日止，逾期在六個月以內者，依│
│            │                │              │上開利率百分之十，逾期超過六│
│            │                │              │個月者，依上開利率百分二十計│
│            │                │              │算                          │
├──────┼────────┼───────┼──────────────┤
│柒佰伍拾萬元│自八十九年二月十│百分之九點五九│自八十九年三月十四日起至清償│
│            │三日起至清償日止│              │日止，逾期在六個月以內者，依│
│            │                │              │上開利率百分之十，逾期超過六│
│            │                │              │個月者，依上開利率百分二十計│
│            │                │              │算                          │
├──────┼────────┼───────┼──────────────┤
│壹佰貳拾貳萬│自八十九年一月二│百分之九點五九│自八十九年二月二十七日起至清│
│壹仟肆佰柒拾│十六日起至清償日│              │償日止，逾期在六個月以內者，│
│元          │                │              │按上開利率百分之十，逾期超過│
│            │                │              │六個月者，依上開利率百分二十│
│            │                │              │計算                        │
├──────┼────────┼───────┼──────────────┤
│伍佰萬元    │自八十九年二月十│百分之九點五九│自八十九年三月十二日起至清償│
│            │一日起至清償日止│              │日止，逾期在六個月以內者，依│
│            │                │              │上開利率百分之十，逾期超過六│
│            │                │              │個月者，依上開利率百分二十計│
│            │                │              │算                          │
├──────┼────────┼───────┼──────────────┤
│柒佰伍拾萬元│自八十九年二月十│百分之九點五九│自八十九年三月十四日起至清償│
│            │三日起至清償日止│              │日止，逾期在六個月以內者，依│
│            │                │              │上開利率百分之十，逾期超過六│
│            │                │              │個月者，依上開利率百分二十計│
│            │                │              │算                          │
├──────┼────────┼───────┼──────────────┤
│伍佰肆拾陸萬│自八十九年一月二│百分之九點五九│自八十九年二月二十八日起至清│
│柒仟零伍拾參│十七日起至清償日│              │償日止，逾期在六個月以內者，│
│元          │止              │              │按上開利率百分之十，逾期超過│
│            │                │              │六個月者，依上開利率百分二十│
│            │                │              │計算                        │
└──────┴────────┴───────┴──────────────┘


司法院資訊處製作；財團法人民間司法改革基金會備份。
